臺灣屏東地方法院刑事判決　　　　　　　95年度訴字第1106號
公　訴　人　臺灣屏東地方法院檢察署檢察官
被　　　告　甲○○
選任辯護人　林肇明律師
上列被告因違反槍砲彈藥刀械管制條例案件，經檢察官提起公訴
（95年度偵字第4891號），本院判決如下：
    主  文
甲○○未經許可，持有可發射子彈具有殺傷力之空氣槍，處有期
徒刑年肆月，併科罰金新臺幣貳拾萬元，罰金如易服勞役，以
新臺幣壹仟元折算壹日。扣案仿步槍外型製造之空氣長槍（槍枝
管制編號：高鑑0000000000號）壹把沒收。又未經許
可，持有子彈，處有期徒刑捌月，併科罰金新臺幣拾陸萬元，罰
金如易服勞役，以新臺幣壹仟元折算壹日。應執行有期徒刑年
拾月，併科罰金新臺幣拾陸萬元，罰金如易服勞役，以新臺幣
壹仟元折算壹日，扣案仿步槍外型製造之空氣長槍（槍枝管制編
號：高鑑0000000000號）壹把沒收。
    事  實
一、甲○○早在民國73年、74年間即加入高雄縣體育會射擊委員
    會為永久會員，明知具有殺傷力之槍枝、子彈均為違禁物，
    未經主管機關許可，不得持有，竟基於未經許可持有子彈之
    犯意，於94年5 月間某日，以上開射擊委員會會員身分，至
    高雄縣大寮鄉參加一般射擊時，將該會依法保管之制式霰彈
    1 顆夾帶攜出而持有之；又基於未經許可持有具殺傷力空氣
    槍之犯意，於95年初某日，透過網路向不詳姓名、性別、年
    籍之人購得仿步槍製造並具有殺傷力之空氣長槍1 把（槍枝
    管制編號：高鑑0000000000號）而持有之，嗣於95年8 月12
    日上午11時15分許，為警據報向本院聲請核發搜索票至其位
    在屏東縣東港鎮○○里○○○路156 號之住處搜索而查獲，
    扣得上開空氣長槍1 把、制式霰彈1 顆。
二、案經屏東縣警察局內埔分局報告臺灣屏東地方法院檢察署檢
    察官偵查起訴。
    理  由
一、按被告以外之人（含證人、鑑定人、告訴人、被害人、共同
    被告等）於審判外之陳述雖不符刑事訴訟法第159 條之1 至
    之4 等4 條之規定，而經當事人於審判程序同意作為證據，
    法院審酌該言詞陳述或書面陳述作成時之情況，認為適當者
    ，亦得為證據，刑事訴訟法第159 條之5 第1 項定有明文。
    其立法意旨在於傳聞證據未經當事人之反對詰問予以核實，
    原則上先予排除，惟若當事人已放棄反對詰問權，於審判程
    序中表明同意該等傳聞證據可作為證據；基於尊重當事人對
    傳聞證據之處分權，及證據資料愈豐富，愈有助於真實發見
    之理念，且強化言詞辯論，使訴訟程序得以順暢進行，上開
    傳聞證據亦均具有證據能力。卷附內政部刑事警察局、高雄
    縣政府警察局槍彈鑑定書固為受囑託鑑定之鑑定人於審判外
    表示之鑑定意見，然經被告甲○○及其辯護人於本院審理時
    ，明示不爭執其證據能力，本院以其製作係經國家公務員考
    選任用程序、受有槍、彈鑑定專業訓練而奉派任職之專責機
    關公務人員，依法定及科學鑑定流程所為，既非本件查獲單
    位，亦無其他利害關係，其附卷程序並循一般正常公文流程
    取得，虛偽、錯置之可能性極微等情，認為以具備證據能力
    為適當。
二、被告甲○○於本院審理時，就其身為高雄縣體育會射擊委員
    會成員，前揭時地先後取得並持有制式霰彈及空氣長槍而經
    查獲之事實均供承不諱，對於公訴意旨援引美國軍醫總署、
    我國內政部警政署刑事警察局及日本科學警察研究所等機構
    定義具殺傷力之動能數值標準亦不爭執，並有被告提出之會
    員證1 份、扣案制式霰彈1 顆、空氣長槍1 把（槍枝管制編
    號：高鑑0000000000號）及查獲照片2 幀在卷可稽。訊據被
    告甲○○於本院審理時，雖矢口否認有違反槍砲彈藥刀械管
    制條例之犯意，並以扣案空氣長槍具備之射擊動能未達上開
    具殺傷力標準之程度，辯稱：扣案空氣長槍乃伊平常例假日
    與就讀國小4 年級的兒子在客廳打靶子使用，並不具殺傷力
    ；扣案霰彈則係伊打靶時放在背心內，因打完靶適接獲伊父
    病危，忙亂中不知裏面有子彈而帶回，嗣因置於壁櫥內，放
    著就忘記繳回云云。惟查：
  (一)前揭時地被告甲○○為警據報聲請本院核發搜索票前往搜索
    查獲時，含上開槍枝管制編號：高鑑0000000000號者（以下
    簡稱扣案長槍(2)）在內，共計扣得空氣長槍3 把（另兩把槍
    枝管制編號分別為高鑑0000000000 號 、高鑑0000000000號
    ；以下依序簡稱扣案長槍(1)、扣案長槍(3)），經高雄市政府
    警察局鑑定結果，除扣案長槍(1)經測得發射單位面積動能（
    3 發）分別為4.25、4.09、4.25焦耳／平方公分，均遠低於
    1.美國軍醫總署定義彈丸撞擊動能58呎磅（約78.6焦耳），
    足以使人喪失戰鬥能力；2.內政部警政署刑事警察局射擊測
    試，彈丸單位面積動能達24焦耳／平方公分，則足以穿入豬
    隻皮肉層；3.日本科學警察研究所研究結果，彈丸單位面積
    動能達20焦耳／平方公尺則足以穿入人體皮肉層之標準；及
    扣案長槍(3)因嚴重漏氣而無法試射，均認為無殺傷力外，扣
    案長槍(2)經實際裝填小型高壓鋼瓶測試，除可發射直徑約4.
    5mm 彈丸，測得單位面積動能（3 發）猶分別達到28.05 、
    30.89 、30.53 焦耳／平方公分，逾上列足以射穿豬隻及人
    體皮肉之標準甚多，有高雄縣政府警察局95年9 月1 日高縣
    警鑑字第0950088482號槍彈鑑定書附卷可按，乃國內具有槍
    枝鑑定專業能力機關以精密儀器測得之結果，足堪憑信，被
    告甲○○空言指稱該槍不具殺傷力，猶時而聲請對同時扣案
    之高壓鋼瓶及雷射筆實施勘驗，於本院審理時，並辯稱持該
    槍係純供欣賞使用，或改稱係日常與家中國小在學兒童於客
    廳打靶玩樂云云。姑不論殺傷力之有無乃槍枝依其材質、構
    造，是否堪當提供以一定強度動能加予子彈或其他金屬之物
    理作用過程所需環境之客觀能力，與持有者除該槍枝成分以
    外，是否同時備有一般用以在該環境中製造、釋放動能，甚
    或提高射擊精確度之配件、器具等主觀條件，尚無關涉，申
    言之，具備擊發蘊含一定動能子彈槍枝之客觀能力，不因其
    持有人未同時持有子彈，或其子彈已經擊發用罄等主觀條件
    有異而受影響，前開被告聲請勘驗之扣案瓦斯鋼瓶及雷射筆
    ，既與上開槍枝具備之客觀殺傷能力無關，自無調查之必要
    。另扣案長槍(2)除經鑑定認為具殺傷力外，經本院靜態勘驗
    測量結果，其重量不僅達2.5 公斤，槍身猶長達95公分，規
    格諸元較現役國軍單兵配備使用之制式肩射武器，不遑多讓
    ，顯非一般年約10歲之國小4 年級學童所能正常托舉操作，
    是被告甲○○前揭所辯，尚與事理不符，不足採信。茲以具
    有殺傷力之槍枝，因破壞能力強大，依我國法令乃嚴格管制
    之物，縱一般對於可射出金屬材件之工具，如工程用鉚釘、
    釘槍等，其使用者尚無不謹慎注意其功能尺度，以免觸法，
    況持有者係具備擊發能力，依其外觀條件猶足令旁人起疑而
    向警舉報之槍枝，自為被告甲○○20餘年來，身為射擊委員
    會成員，對於槍枝之原理、構造，均較一般人有更深接觸、
    認識之人所不能諉為不知者，是其辯稱對透過網路購得，來
    路不明，且經常於假日持以把玩之扣案空氣長槍乃具有殺傷
    力之管制物品竟全無認識、警覺，顯與事理大相逕庭，無從
    採取。
  (二)又扣案制式霰彈1 顆，經內政部警政署刑事警察局鑑定結果
    ，乃12GAUGE 之制式子彈，認具殺傷力，有該局95年9 月29
    日刑鑑字第0950128351號槍彈鑑定書附卷可參，被告甲○○
    於本院審理時，對其取得經過雖辯稱具體時間不復記憶，僅
    表示大概在超過1 年前，因參加射擊完畢之際，驟聞其父病
    危而誤將子彈攜出所致云云，惟姑不論具有殺傷力之子彈因
    破壞力強大，為我國法令所嚴格管制之物，已如前述，乃被
    告甲○○參加之高雄縣射擊委員會對於槍枝、子彈之管理，
    亦定有嚴格之管制流程，於會員射擊練習完畢後，均須經確
    實點驗，始繳回槍彈庫，有該會96年1 月6 日（96）高縣射
    總字第001 號函存卷可憑，茲依被告甲○○所辯，其每年參
    與該會射擊活動僅約3 、4 次，於警詢中對其將扣案霰彈帶
    離靶場之時間，並具體陳明為94年5 月份所為時，尚未提及
    係不慎帶出，遑論曾敘明其失神之原因；反觀其在本院96年
    3 月13日審理時，對於攜出子彈之具體時間雖表示已經忘記
    ，然就所稱誤將子彈攜出之原因，卻突能明確指稱係驟聞其
    父病危所致，與常理已然有間；茲依卷附戶籍資料所示，被
    告甲○○之父蔡劍堹係於95年3 月26日，即距本院前開審理
    期日約1 年前死亡，適與是日被告甲○○翻異前詞所稱攜出
    子彈之時間約略呼應，卻與上開於警詢中，距離事發時間較
    近、印象鮮明時所具體供稱之著手時間相去近年，則其所稱
    因失神不慎，竟能通過層層管制點驗，將扣案子彈夾帶而出
    之辯詞，是否可採，已非無疑，況其在本院審理時，就嗣後
    於明知其事實之情形下，仍將該子彈置於壁櫥中持有之，至
    前揭時日經查獲時已歷年餘，雖仍持續參與該會活動，然均
    未曾送回之事實既供承不諱，是其未經主管機關許可而持有
    具殺傷力制式霰彈之主、客觀犯行，亦堪認定。本件被告犯
    罪事證已臻明確，應依法論科。
三、按可發射子彈、具有殺傷力之空氣槍及子彈，分別為槍砲彈
    藥刀械管制條例第4 條第1 項第1 款、第2 款規定之槍枝、
    子彈，非經中央主管機關許可，不得持有，同條例第5 條定
    有明文。核被告甲○○所為，係犯違反槍砲彈藥刀械管制條
    例第8 條第4 項、第1 項之未經許可，持有可發射子彈，具
    有殺傷力之空氣槍罪，及同條例第12條第4 項、第1 項之未
    經許可持有子彈罪。被告甲○○持有上開槍枝、子彈，種類
    有別，互不相關，非可搭配使用之物，且持有之時間有間，
    行為互殊，動機、來源各異，所犯構成要件各自不同，應論
    以數罪並分論併罰之。又前開條文關於罰金等部分所適用之
    刑法總則規定，雖於94年2 月2 日修正公布，95年7 月1 日
    起生效施行，然被告甲○○繼續持有上開槍枝、子彈犯罪之
    時間，既跨越上開新舊法更替時點，僅依修正後新法之規定
    論究即為已足。爰審酌被告甲○○之年齡、品行、智識能力
    、犯罪動機、手段、對於法益所生侵害之程度，其為59 年
    10月1 日出生、受有高職教育程度、經營食品加工為業之人
    ，有警詢等年籍資料在卷可參，本件犯罪時年值青壯，前無
    因犯罪而經法院判刑確定之紀錄，有臺灣高等法院被告前案
    紀錄表及臺灣屏東地方法院檢察署刑案資料查註紀錄表各1
    份在卷可按，素行尚可，依現有卷證，雖不能證明其持有扣
    案空氣長槍、制式霰彈，尚有進一步供其他犯罪使用之動機
    ，然其身為射擊委員會成員，就槍枝、彈藥之功能、對於社
    會治安存在之危險性，及其管制之必要性，自有較高之認識
    ，竟仍以身試法，心態可議，並考量其利用參與射擊委員會
    之機會，擅自夾帶、取走制式霰彈之手段，及其犯罪行為已
    非顯耀所生、躬先表率之舉，於查獲至今，猶屢屢託詞驟聞
    父親病危而取走他人管理之子彈、因照顧洗腎父親而無心繳
    還、為供與年幼子女親子互動把玩使用而持有違禁槍枝，情
    何以堪，尚無事證可認有何悔悟意思之犯後態度等一切情狀
    ，量處如主文所示之刑，就所處罰金刑諭知易服勞役之折算
    標準，並定其應執行之刑，以資儆懲。
四、扣案仿步槍製造，具有殺傷力，槍枝管制編號：高鑑000000
    0000號之空氣長槍1 把為依法不得持有之違禁物，已如前述
    ，應依刑法第38條第1 項第1 款規定沒收之。扣案制式霰彈
    1 顆固為依法管制之物，且非被告甲○○所能持有，然其既
    屬高雄縣體育會射擊委員會所有，並為該會得依法持有之物
    ，雖經被告甲○○於前揭時地領取供射擊使用，然依其性質
    除因會員領取使用而擊發滅失者外，其所有權均仍由該會保
    有，此觀卷附本院致電該會之公務電話記錄意旨自明，其違
    法持有之狀態並得因回復該會依法持有而消滅，茲本於憲法
    對人民財產權保障之原則，認無宣告沒收之必要，爰不另為
    沒收之諭知，附此敘明。
據上論斷，應依刑事訴訟法第299 條第1 項前段，槍砲彈藥刀械
管制條例第8 條第4 項、第1 項、第12條第4 項、第1 項，刑法
第11條前段、第42條第3 項、第51條第5 款、第7 款、第38條第
1項 第1 款，刑法施行法第1 條之1 ，判決如主文。
本案經檢察官鍾仁松到庭執行職務
中　　華　　民　　國　　96　　年　　3 　　月　　27　　日
            刑事第二庭    　審判長法　官　羅森德
                                  法　官　蘇碧珠
                                  法　官　陳松檀
右正本證明與原本無異。
如不服本判決應於收受本判決送達後10日內向本院提出上訴書狀
，其未敘述上訴理由者，並得於提起上訴後10日內向本院補提理
由書狀（均須按他造當事人之人數附繕本）「切勿逕送上級法院
」
中　　華　　民　　國　　96　　年　　3 　　月　　27　　日
                                  書記官  林祥玉
附錄本案論罪科刑法條全文：
槍砲彈藥刀械管制條例第8條
未經許可，製造、販賣或運輸鋼筆槍、瓦斯槍、麻醉槍、獵槍、
空氣槍或第4條第1項第1款所定其他可發射金屬或子彈具有殺傷
力之各式槍砲者，處無期徒刑或5年以上有期徒刑，併科新臺幣1
千萬元以下罰金。
未經許可，轉讓、出租或出借前項所列槍枝者，處5 年以上有期
徒刑，併科新臺幣1 千萬元以下罰金。
意圖供自己或他人犯罪之用，而犯前二項之罪者，處無期徒刑或
7 年以上有期徒刑，併科新臺幣1 千萬元以下罰金。
未經許可，持有、寄藏或意圖販賣而陳列第1 項所列槍枝者，處
3 年以上10年以下有期徒刑，併科新臺幣700 萬元以下罰金。
第1 項至第3 項之未遂犯罰之。
槍砲彈藥刀械管制條例第12條
未經許可，製造、販賣或運輸子彈者，處1 年以上7 年以下有期
徒刑，併科新台幣500 萬元以下罰金。
未經許可，轉讓、出租或出借子彈者，處6 月以上5 年以下有期
徒刑，併科新台幣300 萬元以下罰金。
意圖供自己或他人犯罪之用，而犯前二項之罪者，處3 年以上10
年以下有期徒刑，併科新台幣700 萬元以下罰金。
未經許可，持有、寄藏或意圖販賣而陳列子彈者，處5 年以下有
期徒刑，併科新台幣300 萬元以下罰金。
第 1 項至第 3 項之未遂犯罰之。
